臺灣高等法院臺中分院刑事判決　　　　 96年度上訴字第294號
上　訴　人　臺灣臺中地方法院檢察署檢察官
上　訴　人
即　被　告　乙○○
上列上訴人因被告違反毒品危害防制條例案件，不服臺灣臺中地
方法院95年度訴字第3294號中華民國95年12月8日第一審判決(起
訴案號：臺灣臺中地方法院檢察署95年度毒偵字第4427號），提
起上訴，本院判決如下：
    主  文
上訴駁回。
    犯罪事實
一、乙○○前於民國88年間，因施用毒品案件，經臺灣臺中地方
    法院裁定送觀察、勒戒後，認有繼續施用毒品之傾向，再經
    臺灣臺中地方法院裁定令入戒治處所施以強制戒治，於90年
    4月26日執行完畢。其於 92年12月29日，又因施用毒品案件
    ，經臺灣臺中地方法院以92年度易字第2834號判處有期徒刑
    7月，甫於 94年2月1日縮刑期滿執行完畢。詎其仍不知戒絕
    ，又基於施用第一級毒品海洛因之犯意，於95年9月6日下午
    2、3時許，在臺中縣大里市○○路 7巷19號，以將海洛因羼
    入香煙點火吸食之方式，施用第一級毒品海洛因一次。嗣於
    95年9月6日晚上 9時許，於臺中縣大里市○○路37號為警查
    獲，並扣得乙○○所有之第一級毒品海洛因一包（淨重：0.
    43公克；空包裝重：0.53公克）。
二、案經臺中市警察局第五分局報告臺灣臺中地方法院檢察署檢
    察官偵查起訴。
    理    由
一、訊據被告乙○○對於上開犯罪事實坦承不諱（見原審卷第19
    頁），且被告為警查獲後，經警採集其尿液送驗結果亦呈嗎
    啡陽性反應，此有詮昕科技股份有限公司濫用藥物尿液檢驗
    報告在卷可稽（見偵查卷第22頁）。而扣案之毒品一包，經
    送法務部調查局鑑驗結果，確含有第一級毒品海洛因之成分
    （淨重：0.43公克，空包裝重：0.53公克），亦有法務部調
    查局95年11月5日調科壹字第09523032700號鑑定通知書附卷
    可憑（見原審院卷第13頁），足認被告自白與事實相符，本
    案事證明確，被告犯行堪以認定。
二、按毒品危害防制條例第20條、第23條將施用毒品之刑事處遇
    程序，區分為「初犯」及「5年內再犯」、「5年後再犯」。
    依其立法理由之說明：「初犯」，經觀察、勒戒或強制戒治
    後，應為不起訴處分或不付審理之裁定；經觀察、勒戒或強
    制戒治執行完畢釋放後，「 5年內再犯」者，因其再犯率甚
    高，原實施之觀察、勒戒及強制戒治既已無法收其實效，爰
    依法追訴或裁定交付審理。至於經觀察、勒戒或強制戒治執
    行完畢釋放後，「 5年後再犯」者，前所實施之觀察、勒戒
    或強制戒治已足以遮斷其施用毒品之毒癮，為期自新及協助
    其斷除毒癮，仍適用「初犯」規定，先經觀察、勒戒或強制
    戒治之程序。從而依修正後之規定，僅限於「初犯」及「 5
    年後再犯」兩種情形，始應先經觀察、勒戒或強制戒治程序
    。倘被告於 5年內已再犯，經依法追訴處罰，縱其第三次（
    或第三次以上）再度施用毒品之時間，在初犯經觀察、勒戒
    或強戒治執行完畢釋放5年以後，已不合於「5年後再犯」之
    規定，且因已於「 5年內再犯」，顯見其再犯率甚高，原實
    施觀察、勒戒或強制戒治，已無法收其實效，即依該條例第
    10條處罰（最高法院95年5月9日95年第七次刑事庭會議決議
    可資參照）。是以，本案被告施用第一級毒品之時間，雖已
    逾90年4月26日強制戒治執行完畢5年以後，惟其於強制戒治
    執行完畢釋放後， 5年之內再犯施用第二級毒品甲基安非他
    命之犯行，此有臺灣臺中地方法院檢察署刑案資料查註紀錄
    表、臺灣高等法院被告前案紀錄表在卷可稽。故依上開說明
    ，本案自應逕依毒品危害防制條例第10條之規定論罪科刑。
三、核被告所為，係犯毒品危害防制條例第 10條第1項之施用第
    一級毒品罪。其因施用第一級毒品而持有第一級毒品之低度
    行為，為施用之高度行為所吸收，不另論罪。被告於92年12
    月29日，因施用毒品案件，經臺灣臺中地方法院以92年度易
    字第2834號判處有期徒刑7月，甫於 94年2月1日縮刑期滿執
    行完畢等情，有臺灣高等法院被告前案紀錄表在卷可參，其
    於有期徒刑執行完畢後， 5年以內故意再犯本件有期徒刑以
    上之罪，應依刑法第 47條第1項之規定，論以累犯，並加重
    其刑。原審以被告罪證明確，適用毒品危害防制條例第10條
    第1項，刑法第11條、第47條第1項之規定，予以論罪科刑，
    並審酌被告曾經觀察勒戒、強制戒治後，猶再施用毒品不輟
    ，與施用毒品除戕害自身健康外，併對社會秩序生不良影響
    ，及其施用之次數，暨犯罪後坦承犯行等一切情狀，量處有
    期徒刑8月，復依毒品危害防制條例第18條第1項前段之規定
    宣告沒收銷燬扣案之第一級毒品海洛因一包（淨重：0.43公
    克；空包裝重：0.53公克），認事用法並無不當，量刑亦屬
    妥適，被告上訴意旨空言指摘原審量刑過重，為無理由，應
    予駁回；檢察官上訴意旨略以：被告另於 95年10月16日9時
    許，及同年11月20日21時許，又各再施用一次第一級毒品海
    洛因，且與本案上開論科刑部分，犯罪之時間、地點密接，
    構成要件相同，被告顯係基於同一個施用毒品之犯意反覆為
    之，具有集合犯之關係，屬實質上一罪，原審未及審酌被告
    此部分施用毒品之犯行，即有未合等語，指摘原判決不當，
    亦無理由（詳如後述），應併予駁回。
四、檢察官移送併辦意旨（臺灣臺中地方法院檢察署95年度毒偵
    字第5163、5750、5999號，96年度毒偵字第1142號）略以：
    被告另於95年10月12日起至96年2月6日中午12時許止，在不
    詳處所、臺中縣大里市○○路7巷19號、臺中市○○街16號8
    樓等處，施用第一級毒品海洛因，約每3天1次，被告此部分
    施用毒品之行為，與本案上開論科刑部分，犯罪之時間、地
    點密接，構成要件相同，顯係基於同一個施用毒品之犯意反
    覆為之，具有集合犯之關係，屬實質上一罪，爰移送併辦等
    語。然按集合犯係依一般社會通念，特定犯罪行為具有反覆
    實施之特性，立法者於制定刑罰法律之初，亦已認知該種行
    為類型之反覆性，而有意藉由法條中客觀構成要件之行為要
    素，涵括上開具有反覆實施特性之數個犯罪行為，仍僅接受
    一次刑法之評價為已足。惟實務運作上，仍應注意並非其所
    有反覆實行之行為，皆一律認為包括一罪，而須從行為人之
    主觀犯意，自始係基於概括性，行為之時、空上具有密切關
    係，且依社會通念認屬包括之一罪為合理適當者，始足當之
    ，否則仍應予以併合處罰。查，被告於本院審理時供稱：伊
    本是吸用安非他命，海洛因係胃痛時才會施用等語（見本院
    卷第29頁反面），足見被告於施用海洛因之初，並無概括施
    用毒品之主觀犯意，而被告本案施用海洛因的時間(95年9月
    6日)，與併案部分施用海洛因之時間（95年10月12日起）已
    間隔 1個月，施用時間並不密接，故本案施用毒品之行為與
    併案部分施用毒品之行為，難認有何集合犯之關係；況先後
    多次施用毒品之行為，以往法院之一致見解均認為係連續犯
    ，豈能因刑法修正後，即將原屬連續犯罪質之行為，轉變成
    集合犯而論以一罪（連續犯廢除後，原屬連續犯之行為，應
    論以數罪），是併案部分與本案應無實質上一罪之關係，本
    院無從併予審究，應退由檢察官另行偵辦。
據上論結，應依刑事訴訟法第368條，判決如主文。
本案經檢察官甲○○到庭執行職務。
中　　華　　民　　國　　96　　年　　3 　　月　　30　　日
            刑事第十庭    審判長法　官　林　照　明
                                法　官　李　平　勳
                                法　官　蔡  名  曜
上列正本證明與原本無異。
如不服本判決應於收受送達後十日內向本院提出上訴書狀，其未
敘述上訴之理由者並得於提起上訴後十日內向本院補提理由書（
均須按他造當事人之人數附繕本）。
                                書記官　劉　恒  宏
中　　華　　民　　國　　96　　年　　4 　　月　　 3　　日
附錄論罪科刑法條
毒品危害防制條例第10條第1項
施用第一級毒品者，處6月以上5年以下有期徒刑。
